臺灣臺東地方法院民事判決　　　　　　　 99年度重訴字第9號
原　　　告　台東縣蘭嶼鄉公所
法定代理人　江多利
訴訟代理人　邱聰安律師
被　　　告　龍鴻航業股份有限公司
法定代理人　田貴寶
被　　　告　巨龍航運股份有限公司
法定代理人　吳羿萱
上　二　人
訴訟代理人　陳信伍律師
被　　　告　鄭芷羽
上列當事人間請求履行契約事件，本院於民國100年8月26日言詞
辯論終結，判決如下：
    主      文
原告之訴駁回。
訴訟費用新臺幣陸萬貳仟肆佰柒拾玖元，由原告負擔。
    事實及理由
壹、程序方面：
  一、按「訴狀送達後，原告不得將原訴變更或追加他訴。但有
      下列各款情形之一者，不在此限：..三、..減縮應受判決
      事項之聲明者..。」，民事訴訟法第255條第1項第3款定
      有明文。經查：原告起訴時之聲明為：被告應連帶給付原
      告新臺幣（下同）6,204,000元，及自起訴狀繕本送達被
      告翌日起至清償日止按年利率百分之5計算之利息｛見本
      院卷（下同）第5頁：起訴狀｝。嗣於100年7月15日具狀
      減縮應受判決事項之聲明為：被告應連帶給付原告3,744,
      000元，及自民國99年5月17日（即起訴狀繕本送達最後被
      告之翌日）起至清償日止，按週年利率百分之5計算之利
      息（第26頁：言詞辯論筆錄），依前揭規定，尚無不合。
  二、被告鄭芷羽經合法通知，未於言詞辯論期日到場。經查：
      本件並無民事訴訟法第386條各款所列之情形，爰依原告
      之聲請，由其一造辯論而為判決，合先敘明。。
貳、原告主張：
  一、被告龍鴻航業股份有限公司（下稱被告龍鴻公司）於民國
      （下同）94年3月10日起至97年3月10日止，受原告委託經
      營「東方輪」（下稱系爭交通船）之客貨輪船營運，雙方
      並於94年1月10日簽立「『東方輪』委託經營管理契約」
      （下稱系爭委任契約），依該契約第4條前段約定，系爭
      交通船每週應往返臺東縣臺東市富岡港（下稱富岡港）與
      蘭嶼鄉開元港（下稱開元港）間至少三航次（每週一、三
      、五），若有停航之情事，依該契約第26條第2款之約定
      ，每停航一航次應支付原告違約金新臺幣（下同）30,000
      元，惟被告龍鴻公司自95年11月17起至該契約於97年3月
      10日屆滿止，於扣除颱風、歲修或春節等情外，共計停航
      150航次（下稱系爭停航），故依系爭委任契約之約定應
      支付原告之違約金（下稱系爭違約金）合計為3,774,000
      元｛計算方式：（每停1航次違約金30,000元停航150航
      次）－履約保證金756,000元｝。另被告龍鴻公司邀同被
      告巨龍航運股份有限公司（下稱被告巨龍公司）、訴外人
      捷安環保工程股份有限公司（下稱捷安公司）為系爭委任
      契約之連帶保證人，被告巨龍公司得為保證之業務，故
      依系爭委任契約第6條前段之約定，應就被告龍鴻公司在
      該契約所負系爭違約金之義務負連帶保證責任；訴外人
      捷安公司並無保證之業務，依公司法第16條後段之規定，
      擔任該公司負責人之被告鄭芷羽，應就系爭違約金自負保
      證責任。
  二、對被告答辯之陳述：
    (一)依卷附第35頁系爭交通船之中華民國船舶國籍證書所示，
      該交通船設計吃水深為2.4公尺。至於被告龍鴻公司之董
      事，於95年8月25日與原告就系爭交通船航行航運進行說
      明研商會議（下稱系爭航行研商會議）中，曾表示「因油
      價上漲造成營運虧損，無法持續承載油料費用。」；嗣被
      告龍鴻公司卻諉稱：系爭交通船之船體結構設計有問題，
      繼改稱：富岡港內航道淤沙未疏濬清除，致該交通船吃水
      深度超過該漁港公告3公尺之限制標準，故造成船身挫底
      擱淺，而片面停駛。惟據如兩造不爭執事項第五點之花蓮
      港務局曾建議：被告龍鴻公司應利用壓艙水調節船艏及船
      艉吃水，以配合當地港域水深及潮汐，可使船舶安全進行
      等情。另系爭交通船之船長對富岡港之地形、潮汐等均有
      充分瞭解，對港區原有之設施、基本資料如加注意，並配
      合及利用潮汐，即可避免船隻觸底擱淺事件之發生，否則
      其他貨輪為何均進出自如？故被告龍鴻公司所謂：因富岡
      港航道淤沙堆積，致系爭交通船發生船底擱淺之情形，並
      非事實。
    (二)被告龍鴻公司既主張於95年6月8日以存證信函，對原告終
      止系爭委任契約，則原告對被告併主張：民法第549條第2
      項本文契約終止後之損害賠償請求權。
  三、爰依系爭契約第26條第2款、第6條前段、公司法第16條第
      2項，或民法第549條第2項本文之法律關係，請求本院擇
      一判令原告勝訴，併聲明求為判決：被告應連帶給付原告
      3,774,000元，及自99年5月17日（即起訴狀繕本送達最後
      被告之翌日，第58頁：送達證書回證）起至清償日止，按
      週年利率百分之5計算之利息｛見本院卷（下同）第267頁
      至第269頁）。
參、被告龍鴻公司、巨龍公司則以：
  一、系爭交通船因設計有誤，造成在空船無承載時，吃水深即
      已超過3公尺，故在進出富岡港與開元港間，迭造成船底
      挫底之情，此由兩造不爭執事項第四點所示：在系爭航行
      研商會議中，原告鄉長就該交通船挫底之發言紀錄；及兩
      造不爭執事項第六點所示：該交通船在空船吃水深度為
      3.252公尺之檢定報告內載可證，故所致之停航為不可歸
      責被告龍鴻公司之事由。況被告龍鴻公司曾以上開原因所
      致挫底之情，於95年6月8日即寄發存證信函通知原告終止
      系爭委任契約（見兩造不爭執事項第三點）後，該契約即
      自後失其效力，故原告即不得再以系爭委任契約之約定，
      作為對被告龍鴻公司、被告巨龍公司分別主張違約金、連
      帶保證責任之請求依據。
  二、至於原告對被告併主張民法第549條第2項本文系爭委任契
      約終止後之損害賠償，但就有否損害及損害之原因、項目
      、金額，均未負舉證之責，且被告龍鴻公司就終止系爭委
      任契約係屬不可歸責的事由等語置辯，併聲明求為判決：
      駁回原告之訴（第269頁）。
肆、被告鄭芷羽之部分：
    被告鄭芷羽未於言詞辯論期日到場，亦未提出準備書狀作何
    聲明或陳述。
伍、下列重要事實，經原告、被告龍鴻公司、巨龍公司辯論後所
    不爭執（第269頁至第277頁），自應堪信為真實，本院爰逕
    採為辯論及判決之基礎。
  一、系爭委任契約之得標經過，及該契約之相關內容：
    (一)原告就「台東縣蘭嶼鄉東方輪委託經營管理計畫」進行公
      開招標，於93年2月24日投標結果，由被告龍鴻公司以標
      價1元得標（另投標人帆利航運有限公司、巨龍航運股份
      有限公司分別以9,000,000元、5,996,000元之標價競標而
      未得標）（第24頁：臺東縣蘭嶼鄉公所開標/議價/決標/
      流標/廢標紀錄影本）。
    (二)嗣被告龍鴻公司於94年1月10日與原告簽立「『東方輪』
      委託經營管理契約書」（下稱系爭委任契約），併由被告
      巨龍公司、訴外人捷安公司，分別於該日、94年3月21日
      為被告龍鴻公司在該契約之為連帶保證人，復約定：「
      ..甲方（係指原告，下同）所有東方輪委託乙方（係指被
      告龍鴻公司，下同）經營管理，經雙方同意訂立契約條件
      如左：..甲方所有東方輪（以下簡稱本輪）全部以現狀委
      託乙方經營管理。」（系爭承攬契約第1條）、「經營
      管理費用契約價金以總包價法訂定如下：共計新台幣壹元
      整。甲方委託乙方經營管理期間，乙方須負擔經營所需規
      費、稅捐及本輪管理維護（含大、小歲修）費用；營業所
      得歸乙方所有。」（第2條）、「本輪委託經營管理期
      問自民國94年3月10日起至民國97年3月10日上計三年，期
      滿即應依第12條及第18條約定交還甲方。」（第3條）、
      「本輪受託期間乙方應每週往返富岡港至開元港至少三
      航次（每週一、三、五）若遇天候不良無法行駛，則順延
      或併班開航..。」（第4條前段）、「乙方應覓妥兩家
      殷實公司擔任保證人，..保證人應就乙方於本契約所負一
      切義務負連帶保證責任。」（第6條前段）、「乙方需
      於簽訂契約前繳交履約保證金新臺幣柒拾伍萬陸仟元整..
      。如因天災、戰亂或不可歸責乙方之事由，乙方當理由無
      法如期營運，應於交船後二十日內向甲方提出申請，並經
      甲方同意後延期，期甲方決定。」（第7條第1項）、「營
      運期間乙方若有正當理由需歇業或停航，應於歇業或停航
      四十五日前向甲方提出申請，並經甲方同意後歇業或停航
      、期間由甲方決定。」（第7條第2項）、「營運期間乙
      方若未依第4條規定營運、甲方得依情節扣除履約保證金
      每一航次應支付違約金三萬元。」（第26條第2項）（第
      10頁至第22頁：系爭承攬契約影本）。
    (三)被告巨龍公司於系爭委任契約之簽約日（即94年1月10日
      ），為被告龍鴻公司在該契約之連帶保證人時，依其公司
      章程第2條之1已有：「本公司得為對外保證」（第182頁
      至第188頁：經濟部中部辦公司100年6月10日經中三字第
      100347 70370函暨所附該公司章程、變更登記表影本）之
      業務。
    (四)訴外人捷安公司（法定代理人為被告鄭芷羽）雖於94年3
      月21日為被告龍鴻公司在該契約之連帶保證人（第22頁至
      第23頁：連帶保證書、切結書影本），惟據該時該公司之
      章程顯示：並無保證業務之記載（第189頁至第193頁：高
      雄市政府於100年6月17日高市府四維經商公字第10001226
      670號函暨所附該公司章程影本）。按「公司除依其他法
      律或公司章程規定得為保證者外，不得為任何保證人。公
      司負責人違反前項規定時，應自負保證責任..。」（公司
      法第16條），故若被告龍鴻公司依系爭委任契約，對原告
      有應負不履行之債務時，則應由被告鄭芷羽（即捷安公司
      之負責人）自負該契約之保證責任。
    (五)被告龍鴻公司依系爭委任契約第7條第1項所交付之履約保
      證金756,000元，尚在原告持有中。
  二、系爭交通船船長蘇隆文在下開期日之海事報告或報告，所
      記載系爭交通船船底挫底之情形：(一)94年3月26日記載：
      「一：本輪94年3月24日農曆正值2月15日開往蘭嶼..因正
      值大潮..因碼頭最西方有障礙物在海底，因此使東方輪挫
      底，使船底有磨損現象..。」（第79頁：海事報告影本）
      ；(二)94年5月29日記載：「本輪：東方輪行駛富岡到蘭嶼
      本5/23- 5/28行駛進出富岡與蘭嶼每次均挫底，..因挫底
      船底嚴重程度無法一目瞭然，特此報告又因停泊蘭嶼港碼
      頭（西邊）也使東方輪挫底港內。」（第80頁：報告影本
      ）；(三)94年8月20日記載：「（一）：本輪東方輪照規定
      航班行駛台東到蘭嶼，今適逢大潮時期，進出蘭嶼港，挫
      底相當嚴重，恐有受損，其因有：(一)無貨物承載前頭拉高
      。(二)本船空船時吃水3.26公尺深。(三)停靠碼頭皆成問題，
      盼上級能重視，其協助處理..。」（第81頁：報告影本）
      ；(四)95年4月2日記載：「一：本船於95年4月2日由蘭嶼返
      航承載蘭嶼地區國小學生上臺北進戶外教學觀摩，當船在
      進港時（係指富岡漁港）因受潮汐海水漲落影響，在航道
      內嚴重挫底（可稽安檢所拍攝錄影資料）船隻即刻傾斜，
      乘船旅客（學生）惶恐驚叫不斷，慶幸未釀成嚴重事故。
      二：富岡港之船席停泊位，原來是縣政府新蘭嶼輪停泊裝
      貨之碼頭，現在泥沙雜物沉積堆積如山，本輪根本無法進
      出，每航次均在東碼頭航道靠近出港處停泊裝載，而勉強
      航行。如果遇到颱風季，在航道內停泊，相當有危險性..
      。」（第81頁：海事報告第(四)次影本）；(五)95年4月15日
      記載：「一：本輪今由蘭嶼0800點準時開往臺東，今日四
      月十五日農曆三月十八日大退潮時間為PM15：00點才是最
      低潮。二：本輪進富岡港時間為AM11點40分進港在航道挫
      底兩次，在港內突堤停泊兩艘客輪，本輪無法在航道迴轉
      ，而進入港內迴轉連續挫底四次，共計挫底六次。適逢鄉
      公所（係指原告）積極派員隨船勘察，以示佐證。鄉公所
      李專員在駕駛台瞭解航行正常航道，因去年颱風甚多，航
      道及港內石塊泥沙堆積航道及港內，本輪在航行富岡港困
      難重重，危險性日益增高，本職無法擔負起重大責任，如
      常挫底，如破損或破洞進水，恐造成生命財產之危險，本
      職實無法負擔..。」（第83頁：報告影本）；(六)95年4月2
      7日記載：「本輪95.4.27日0800由蘭嶼開回富岡港，於AM
      11：20進入富岡港，在航道上用滑行速度進港在航道上連
      續挫底三次，富岡港港口及航道水底，底質均為礁岩，又
      因去年颱風甚多造成航道變為淺道，航行困難..。」（第
      84頁：報告影本）；(七)95年4月28日記載：「本輪於95.4.
      28AM0830由富岡開往蘭嶼船內乘客十幾人，於4.28日1250
      分進入蘭嶼港時，在蘭嶼港航道挫底三次，因適逢大潮進
      港時連續挫底均數次報告，蘭嶼港航道尚好點，適逢大潮
      才會挫底，敬請公司是否可以報告上級適逢大潮時可否停
      航以避免不必要冒險之危險。」等情（第85頁：報告影本
      ）。
  三、被告龍鴻公司以存證信函終止系爭委任契約之經過：
    (一)被告龍鴻公司分別在下開期日，先後對原告所寄之發存證
      信函，其內容分別略以：於95年6月8日以臺東5支郵局
      第60號之存證信函，在主旨欄記載「為終止雙方於94年3
      月22日公證成立之『東方輪』委託經營管理契約（係指系
      爭委任契約）」，在說明欄記載：「一：查上開管理契約
      成立後即因東方輪進出富岡港及開元港迭有發生船底挫損
      等非可歸責於本公司之事由而停航；最近一次更是因為港
      區內沈積障礙物遲遲未能清理改善已造成船隻無法正常營
      運..。二、..上開非可歸責於本公司之原因致無法正常營
      運東方輪之事由仍然存在，為保航行之大眾公共安全，實
      無繼續營運東方輪之可言，特以本函通知終止上開管理契
      約。」（第97頁至第98頁：該存證信函影本）；於95年
      6 月22日以臺東郵局第01059號之存證信函，在主旨欄記
      載：「為終止貴我雙方『東方輪』委託經營管理契約後，
      請於文到15日內通知辦理點交東方輪事宜，請查照。」（
      第99頁：該存證信函影本）；於95年7月17日以臺東郵
      局第79號之存證信函，在主旨欄記載「為第三次催告東方
      輪委託經營管理契約，請查照。」（第100頁：該存證信
      函影本）。
    (二)前揭3次之存證信函，均已送達原告。前揭95年6月8日之
      存證信函，兩造合意以95年6月10日為原告之收受日。
  四、原告與被告龍鴻公司於95年8月25日在原告鄉長辦公室，
      就「1.聘請專業攝影人士拍攝東方輪於富岡港及開元港港
      底情形。2.向層峰爭取補助經費改善。3.東方輪航行挫底
      情形，請航業公司以潮汐調整航行表。」議題進行研商會
      議（下稱系爭航行研商會議），依該會議紀錄就：
    (一)鄉長發言部分之記載：「1.東方輪於二港港底情形，請專
      業攝影人士拍攝。2.請求上級單位補助經費以利配合歲修
      業務。3.關於航行挫底之情形，請航業公司調整航行的時
      間。4.田董事長要求經費改造船體，仍須向上級爭取，如
      95年度准予補助經費，併於10月份上架維修。5.東方輪的
      責任歸屬：，東方輪於挫底破損時，責任由誰承擔。
      港口內的淤泥清除，仍請上級補助經費以利清除。仍請
      函文向上級反映並在說明部份加強補充：a.東方輸設計時
      ，設備建造的不完整性，影響航行之安全。b.港口的設施
      影響如經查非乙方（係指被告龍鴻公司）造成，請專業人
      員詳查判定。6.東方輪於空船無承載時，吃水深就已達
      到3.6M。東方輪因受外在因素:a.港口之設施造成本輪
      挫底，請上級補助經費修繕改造。b.挫底情形請專業攝影
      人士拍攝。c.向上級申請於96年度編列維修經費，以利船
      體設備的改修。」等語；
    (二)就被告龍鴻公司法定代理人田貴寶發言部分之記載：「1.
      二港港底淺，東方輪吃水深於乾潮時仍會發生挫底情形。
      2.因挫底情形發生，造成東方輪發電機有泥巴進入，影響
      航行安全。3.務必請船舶設計師改造船體吃水深度避免控
      底情形。4.本輪甲板之機械手臂（二支）拿掉，甲板墊高
      貨倉加大之改造。5.本公司於四月十日提出不開航之訴求
      ，為了航行問題才提出。6.協助找海底攝影人員拍攝港底
      情形，並請縣府補助經費，以及本輪在二港港內的停泊靠
      岸位置。7.船底挫損維修是否由鄉公所向上級爭取補助經
      費。」等語；
    (三)就被告龍鴻公司董事吳永財發言部分之記載：「因油價上
      漲造成營運虧損，無法持續承載油料費用。」等語；
    (四)就會議結論記載：「1.請攝影專業人士至二港港底拍攝實
      際相關情形，以及東方輪因挫底而造成損壞的程度是達到
      何種狀況，在以此等相關資料建請函式上級單位裕餘補助
      ，清除港區以利航行順暢。2.請龍鴻航業有限公司就以目
      前之情況以潮汐落差調整航班表航行，拼於每月將航班表
      送至本所。」等語（第41頁至第44頁：該會議紀錄影本）
      。
  五、依卷附第47頁交通部花蓮港務局於97年2月13日以花港航
      字第09700008590號函覆被告龍鴻公司，在該函主旨欄記
      載：「貴公司為『東方』客貨輪航行富岡港區發生船體挫
      底意外事件，係為船體結構與水深之問題，函詢台東縣蘭
      嶼鄉公所可否開航乙案，本局意見如說明，請查照。」；
      說明欄記載：「二、..至有關『東方』輪因船體結構不適
      於富岡港區水域航行乙節，本局建議應利用壓艙水調節船
      艏及船艉吃水以配合當地港域水深及潮汐，俾利船舶安全
      進出..。」（該函文影本）。
  六、系爭交通船之規格，及檢定空船吃水深度之情形：
    (一)依卷附第36頁至第37頁高雄港務局於91年1月16日對系爭
      交通船所核發之高港航字第08894號船舶檢查登記簿所載
      ：系爭交通船總噸位為199噸。在空船時之吃水深度，
      船首為0.822公尺、「船後為2.729公尺、平均為1.776公
      尺；滿載時平均吃水深度為2.436公尺（該檢查簿影本
      ）。
    (二)依卷附第39頁臺東縣政府於92年4月24日以92府工土字第0
      923005613號函公告，在主旨欄記載：「修正本縣富岡、.
      .、開元漁港交通碼頭受理停泊申請案公告內容，請查照
      。」，在該公告事項第二點記載：「凡申請停泊之業者應
      就客船，以不超過500噸及貨船以不超過400噸船舶進出為
      前提，交通客貨船舶滿載平均吃水深度則以不超過3.0公
      尺為準，提出營運計劃書十份，備文向本府申請。未經本
      府審查許可停泊之業者，其船舶不得進港。」（該公告影
      本）。
    (三)被告龍鴻公司委託中華海事檢定社股份有限公司，於97年
      10月6日就系爭交通船「空船時之吃水狀況」進行檢定，
      並於97年10月31日所出具之「空船吃水檢定報告書」，在
      「空船吃水」項下內載：「..經詳細經詳細檢查測量該
      輪各艙問油水存留量之後，依據該輪設計圖及資料表，扣
      除各存留量並計算吃水變化後得知空船吃水如下：前0.66
      7公尺、後3.252公尺、平均1.960公尺」；「船舶檢查
      紀錄簿登載之空船吃水」項下記載：「根據高雄港務局於
      中華民國91年1月16日發給之船舶檢查紀錄簿，得知該船
      之空船吃水如下：前0.822公尺、後2.729公尺、平均1.77
      6公尺」；「由以上比較資料，發現該輪現時空船狀態
      下，船艉吃水深達3.252公尺，與船舶檢查紀錄簿登錄之
      空船船艉吃水2.729公尺，有明顯差異。」（第75頁
      至第78頁：該報告書影本）。
  七、依卷附第86頁之聯合報刊載：「..台東縣蘭嶼鄉交通船『
      東方輪』中央花費7000多萬元打造，因船體設計與港口深
      度不符，經常觸底、擱淺，閒置四年淪為『蚊子船』，船
      身已生鏽，引起監察院關注。東方輪五年前由交通部補助
      6800萬元、離島建設基金補助300萬元打造，為航行台東
      、蘭嶼的客貨兩用交通船，載客量67人，由蘭嶼鄉公所管
      理並招標委外營運。因政府對出船採補貼政策，有航運公
      司看好『穩賺不賠』，以最低價一元搶標營運，沒想到因
      船體進出富岡、蘭嶼開元港時常觸底、擱淺太危險，沒出
      航幾次就停駛..。蘭嶼鄉長江多利、綠島鄉長李數奼則說
      ，東方輪船體設計一定要改，蘭嶼開元、台東富岡港也要
      疏濬，東方輪才有辦法航駛；縣府則回應，曾向漁業署申
      請經費疏濬被打回票，因漁業署只管漁民不管交通。」（
      該報載影本）。
  八、行政院海岸巡防署海岸巡防總局東部地區巡防局第八一岸
      巡大隊於100年6月12日以東八一字第100015 1264號函暨
      所附系爭交通船自95年至97年間之「漁船進出港紀錄查詢
      」表（第213頁至第216頁：該函文、查詢表影本）。而原
      告依據該查詢表，臚列被告龍鴻公司自95年11月17日起至
      系爭委任契約於97年3月10日屆滿日止，系爭交通船共停
      止航行150航次（即系爭停航）（第217頁至第241頁：原
      告所具停航次數明細表）
  九、兩造對本院卷內之資料、函文等證據資料，經本院提示後
      ，對該等證據資料之形式真正，均不爭執，但其實質之證
      明力，由本院逕為認定。本件證據資料既已充足，無庸再
      調查其他證據，請法院依卷內證據資料而為判斷。
陸、本件經兩造同意行集中審理，並協議、整理限縮爭點為（第
    277頁）：
  一、原告依系爭委任契約第26條第2款、第6條前段、公司法第
      16條第2項；或民法第549條第2項本文之法律關係，請求
      被告應連帶給付違約金或損害賠償，有無理由？
  二、若第一項之請求有理由時，則被告應給付原告之金額為若
      干？
柒、得心證之理由：
  一、按「當事人之任何一方，得隨時終止委任契約。」，民法
      第549條第1項定有明文。「委任契約依民法第549條第1項
      規定，不論有無報酬，或有無正當理由，均得隨時終止。
      」（最高法院62年台上字第1536號判例意旨參照）、「然
      委任契約，係以當事人之信賴關係為基礎所成立之契約，
      如其信賴關係已動搖，而使委任人仍受限於特約，無異違
      背委任契約成立之基本宗旨。是委任契約不論有無報酬，
      或有無正當理由，均得隨時終止。」（最高法院98年度台
      上字第218號意旨參照）。經查：(一)以當事人之信賴關係
      為基礎所成立之系爭委任契約，其信賴關係既因：系爭交
      通船是否因不可歸責於被告龍鴻公司之事由致船底挫底而
      發生停航之事實，而生動搖，則依前揭規定，被告龍鴻公
      司不論有無報酬，或有無正當理由，均得隨時終止甚明。
      (二)另「解除權之行使，應向他方當事人以意思表示為之。
      」（民法第258條第1項），而上開規定於當事人依法律之
      規定終止契約者準用之（民法第263條）。經查：被告龍
      鴻公司曾於95年6月8日以臺東5支郵局第60號之存證信函
      通知原告系爭委任契約（見兩造不爭執事項第三點(一)），
      而原告既已於95年6月10日收受該信函（見兩造不爭執事
      項第三點(二)），則系爭委任契約於95年6月10日之日後，
      即向將來失其效力，應甚為明確。
  二、原告依已失效之系爭委任契約之約定，請求系爭違約金，
      並無理由：
      按「契約經當事人終止後，當事人間之契約關係應向將來
      失去其效力。」（最高法院88年度台上字第2970號裁判意
      旨參照）。據此，終止前若已經成立之法律關係，即不受
      影響。至於原告主張：被告龍鴻公司應依系爭委任契約第
      26條第2項之約定，給付原告自95年11月17日起至該契約
      於97年3月10日屆滿止，合計停航150航次（下稱系爭停航
      ）、經扣除履約保證金756,000元後，共計3,774,000元系
      爭違約金等情。經查：(一)系爭停航係在系爭委任契約於95
      年6月10日終止後，所發生之新事實，該時系爭委任契約
      既已失效，原告自不得再以該契約據為請求系爭違約金之
      依據，故原告前揭請求自無理由，應為昭然。(二)至於原告
      另依已失效之該契約第6條前段之約定，請求被告巨龍公
      司應就被告龍鴻公司之系爭違約金負連帶保證責任，陳前
      所述，亦無理由甚明。(三)而被告鄭芷羽雖應依公司法第16
      條後段之規定，就被告龍鴻公司不履行之債務，自負保證
      責任。惟依前述，被告龍鴻公司對原告既尚未發生系爭違
      約金之債務，則被告鄭芷羽自尚無應自負保證責任可言。
      綜上所述：原告依系爭契約第26條第2款、第6條前段、公
      司法第16條第2項之法律關係，請求被告應連帶給付系爭
      違約金，應無理由
  三、原告依民法第549條第2項本文之規定，請求終止系爭委任
      契約後之損害，亦無理由：
    (一)按「當事人之一方，於不利於他方之時期終止契約者，應
      負損害賠償責任。」（民法第549條第2項本文）。又「上
      訴人等之被繼承人對被上訴人終止委任契約，無論於何時
      為之，均不能謂被上訴人原可獲得若干之報酬，因終止契
      約致未能獲得，係受損害。同法條（係指民法第549條）
      第二項規定：『於不利於他方之時期終止契約者，應負損
      害賠償責任』其所謂損害，係指不於此時終止，他方即可
      不受該項損害而言，非指當事人間原先約定之報酬。」（
      最高法院62年台上字第1536號判例意旨參照）。據上，則
      系爭委任契約第2條「經營管理費用契約價金以總包價法
      訂定如下：共計新台幣壹元整。」、第26條第2款之違約
      金約定，均不得作為民法第549條第2項本文所規定：於契
      約終止後之「損害」依據甚明。
    (二)至於「當事人主張有利於己之事實者，就其事實有舉證之
      責任。」，民事訴訟法第277條本文定有明文；「民事訴
      訟如係由原告主張權利者，應先由原告負舉證之責，若原
      告先不能舉證，以證實自己主張之事實為真實，則被告就
      其抗辯事實即令不能舉證，或其所舉證據尚有疵累，亦應
      駁回原告之請求。」（最高法院著有17年臺上字第917號
      判例意旨參照）。經查：原告迄未就：於95年6月10日終
      止系爭委任契約後，所受有依民法第549條第2項本文之損
      害，負舉證之責。僅徒以：系爭委任契約第26條第2款約
      定之違約金，作為因被告龍鴻公司因終止契約後之損害依
      據（第277頁：筆錄），揆諸前揭說明，在原告尚未就該
      損害之原因、項目、金額等項，舉證以實其說之前，本院
      尚難逕謂原告之請求為有理由。
  四、綜上所述，原告依系爭契約第26條第2款、第6條前段、公
      司法第16條第2項；或民法第249條第2項之法律關係，請
      求被告應連帶給付如其聲明所示之系爭違約金或損害賠償
      ，均無理由，應以駁回。至於兩造所限縮第二點之爭點，
      已無再斟酌之必要，附此敘明。
捌、據上論結，本件原告之訴為無理由，依民事訴訟法第385條
    第1項前段、第78條、第87條第1項之規定，判決如主文第1
    項所示。
玖、訴訟費用額之部分，依後附計算書確定如主文第2項所示。
中    華    民    國    100    年    8    月    30    日
                  民事庭  法  官  陳兆翔
以上正本係照原本作成。
如對本判決上訴，須於判決送達後20日內，向本院提出上訴狀。
如委任律師提起上訴者，應一併繳納上訴審裁判費。
中    華    民    國    100    年    8    月    30    日
                          書記官  陳昭穎
計算書：
項        目    金  額（新臺幣）
第一審裁判費    62,479元（由原告預繳，第8頁：繳費收據）